臺灣高等法院臺中分院民事判決　九十三年度訴易字第三九號
　　原　　　告　　甲○○
　　複代理人　　　乙○○
　　被　　　告　　丁○○
　　被　　　告　　丙○○
右原告因被告恐嚇取財罪上訴案件，提起刑事附帶民事訴訟，請求侵權行為損害賠償
事件，經本院刑事庭裁定移送，本院於九十三年十二月十四日言詞辯論終結，判決如
左：
被告應連帶給付原告新臺幣柒拾貳萬伍仟玖佰元，及自民國九十三年三月三十一日起
至清償日止，按年息百分之五計算之利息。
被告丙○○就原告所簽發如附表一、三所示本票之給付票款請求權，應予廢止。
原告其餘之訴駁回。
訴訟費用由被告負擔。
本判決第一項部分，於原告以新臺幣貳拾肆萬元為被告供擔保後，得假執行。但被告
如於執行標的物拍定、變賣或物之交付前前，以新臺幣柒拾貳萬伍仟玖佰元或等值可
轉讓銀行定期存單為原告預供擔保，得免為假執行。
原告其餘假執行之聲請駁回
甲、原告方面：
一、聲明：求為判決：
(一)、被告應連帶賠償原告新台幣（下同）一百一十萬一千元，及自起訴狀繕本送達被
　　告之翌日起至清償日止，按年息百分之五計算之利息。
(二)、被告丙○○就附表一、附表三所示之本票，對於原告之給付票款請求權，應予廢
　　止。
(三)、第一項聲明，原告願供擔保請准宣告假執行。
二、陳述：
(一)、原告因在民環工業股份有限公司（下稱民環公司）擔任會計工作，而結識該公司
　　守衛被告丁○○，原告於民國（下同）九十二年二月間，透過被告丁○○向被告
　　丙○○簽賭「台灣樂透特別號」，每期簽注金額約二千元。兩人因此愈加熟捻，
　　遂自九十二年三月起至同年五月止，發生性關係。被告丁○○之妻即被告丙○○
　　於九十二年四月間察覺後甚感不滿，明知原告所簽賭之賭資未高達七百餘萬元，
　　竟與被告丁○○共同基於不法侵害原告財產權之意思，趁原告不明究裡，自九十
　　二年五月初起，多次以電話向原告佯稱其簽賭「台灣樂透特別號」之賭資為七百
　　多萬元，如不支付賭資，要公佈其與被告丁○○通姦之錄影帶、相片，要帶兄弟
　　去追討賭資等語威脅原告。被告丙○○復以電話聯絡原告出面解決，並相約於九
　　十二年五月十七日十三時許在彰化縣和美鎮福田居簡餐店碰面。原告依約前往福
　　田居簡餐店，被告丙○○在簡餐店內即取出一紙會算單交予原告，表示原告簽注
　　七百二十七萬九千三百元，扣除其之前借予被告丁○○之一百零五萬元，應給付
　　六百二十二萬九千三百元賭資，並提出自備如附表一所示已填妥面額各一百萬元
　　、受款人為被告丙○○之本票六紙，告以握有原告與被告丁○○通姦之錄影帶、
　　相片及要叫兄弟討債等不法侵害原告名譽、隱私之言語，恐嚇、脅迫原告，致原
　　告心生畏懼，唯恐姦情曝光及遭遇不測而勉為同意在前開本票發票人欄簽名，交
　　予被告丙○○收執，因此被告丙○○對原告就附表一所示之本票不法取得給付票
　　款請求權。
(二)、被告二人嗣後又本前恐嚇取財之不法意思，多次以類此之方式恐嚇、脅迫原告，
　　致原告心生畏懼，在附表二所示九十二年五月二十日起至六月十一日止，分九次
　　陸續給付渠等現金共六十萬一千元（時間、金額、支付方式如附表二所示），被
　　告丙○○就其中五十二萬五千九百元並不爭執，所爭執者僅有七萬五千一百元。
　　原告在被告二人的恐嚇下，又被迫於九十二年六月十一日，依被告丁○○所交付
　　之便條紙所記載金額，簽發如附表三所示面額各為二十萬元、九十六萬二千七百
　　八十元，未記載受款人（但其等嗣後自行將受款人記載為被告丙○○）之本票二
　　紙，在民環公司內交予被告丁○○，被告丁○○並扣留原告之身分證作為擔保，
　　以此不法方法對原告就附表三所示之本票取得給付票款請求權。
(三)、被告二人雖均辯稱附表一、二、三所示之本票及款項均係原告為清償賭債或係向
　　被告丁○○清償借款而簽發、交付云云，然原告所交付之上開本票或款項，並非
　　賭債。被告二人之辯解有下列不實之處：
１、被告丙○○於警訊中供稱：她擔任組頭經營簽賭站迄查獲時止，僅賺得四十四萬
　　元，與附表一、二、三總金額達七百七十六萬三千七百八十元（以下簡稱系爭金
　　額）相較，當可知系爭金額與簽賭絕無關係。
２、原告向被告丙○○簽賭之時間自九十二年二月迄五月間止，共簽注七、八次，原
　　告倘若短短四個月內，簽賭系爭金額，平均每次簽賭一百一十萬餘元，不僅與被
　　告丙○○供稱：她每次僅讓賭客下注四千二百元不符，卷內扣案之單據，亦無如
　　此龐大之下注金額，況且，被告丙○○視原告不同之簽賭方式，每月必須準備五
　　千五百萬元至七億八千三百萬元不等之彩金以備原告簽中。以被告丙○○經營簽
　　賭站之規模，勢不可能接受原告如此龐大金額之簽賭，否則一旦原告簽中，如何
　　給付彩金？是以被告二人辯稱系爭金額均為賭債云云，違反常情至明。
３、原告係任職民環公司會計工作，與被告丁○○係同事關係，則被告丁○○對原告
　　每月收入如何，當稍有知悉；而被告丙○○亦知原告僅係被告丁○○之公司同事
　　，財力如何，心裡有數，應知原告絕非財力雄厚之輩。本案依被告丙○○之辯解
　　，她與原告在不認識的情況下，僅知原告係丈夫的同事，還願意接受原告每次簽
　　賭一百餘萬，均不須付現，連續三月，除被告丙○○所稱原告已陸續拿出二萬元
　　之賭金外，全憑信用簽注，違背常情之處，至為顯然。
４、被告丁○○於所涉恐嚇取財案件第二審審理中雖提出原告簽賭、中獎、付款情形
　　之計算表一至五，以證明系爭金額為原告簽賭所積欠之賭債。然其並未提出任何
　　證據以說明金額如何計算而來；且被告丙○○亦稱：「告訴你，在我們這邊下單
　　的人有給單子嗎？」，足認被告等並無原告下注之簽單，則被告丁○○如何記得
　　如此鉅細靡遺的簽賭、中獎情形？所列之簽賭、付款金額，亦與渠等在警訊、偵
　　查中所供不符。足認此一簽賭、中獎、付款情形之計算表一至五均不實在。
５、被告丙○○於電話譯文第一段內已自承於九十二年五月十七日在福田居餐廳與原
　　告對帳時，已將原告積欠之「賭債」七百多萬元及借給被告丁○○之一百多萬元
　　對帳算清，才由原告簽立如附表一所示之六紙本票。縱依被告丙○○所述為據，
　　原告在對帳算清後既未再積欠被告任何款項，被告二人並無任何理由，何以持續
　　再向原告索求附表二所示之款項及附表三所示之本票？
(四)、民法第二百十三條第一項、第二項分別規定：「負損害賠償責任者，除法律另有
　　規定或契約另有訂定外，應回復他方損害發生前之原狀。」、「因回復原狀而應
　　給付金錢者，自損害發生時起，加給利息。」又民法第一百九十五條第一項規定
　　：「不法侵害他人之身體、健康、名譽、自由、信用、隱私、貞操，或不法侵害
　　其他人格法益而情節重大者，被害人雖非財產上之損害，亦得請求賠償相當之金
　　額。其名譽被侵害者，並得請求回復名譽之適當處分。」，原告因被告二人之共
　　同不法侵權行為而受有如附表二所示，共計六十萬一千元之財產上損害，依民法
　　第二百十三條第一項之規定，自應賠償予原告。再者被告二人係以要公佈原告與
　　被告丁○○通姦之錄影帶、相片，要帶兄弟去追討賭資等言語恐嚇原告，顯已不
　　法侵害原告之自由權，導致原告受箝制而任渠等予取予求，甚至無法工作，不得
　　已而辭去民環公司會計一職，終日惶惶，唯恐被告二人又來電恐嚇。被告二人不
　　僅迭次出言恫嚇，被告丙○○甚而在取得附表三所示之本票二紙及原告身分證後
　　，竟轉交訴外人林玉振，並表示本票係原告積欠賭資所簽發，身分證係本票之擔
　　保，請林玉振代為追索云云，林玉振隨即連續於九十二年六月二十一日、同年月
　　二十五日、同年月二十六日前往原告住處商談解決之道。凡此種種，時間長達三
　　個月有餘，皆讓原告身心俱疲、心力憔悴已極。原告爰依據民法第一百九十五條
　　第一項之規定，請求非財產上之損害賠償，計五十萬元。是以，被告二人應連帶
　　賠償原告財產上之損害賠償六十萬一千元及非財產上之損害賠償五十萬元，共計
　　一百一十萬一千元及遲延利息，原告並將遲延利息縮減至本訴狀繕本送達被告之
　　翌日起算，爰聲明如訴之聲明第一項所示請求。
(五)、又被害人請求侵權行為人以回復原狀之方式賠償損害，自得請求侵權行為人廢止
　　因侵權行為而對於被害人所取得之債權，被害人此一廢止請求權，參諸民法第一
　　百九十八條之規定即明。查被告二人以不法方法迫使原告簽發如附表一、附表三
　　所示之本票，而對於原告取得給付票款請求權，均應予以廢止以回復原狀，為此
　　請求如訴之聲明第二項。
(六)、被告丙○○未曾以自己配偶與原告發生婚外情而動怒，反而利用原告擔心婚外情
　　東窗事發之心理弱點，威脅原告簽發本票、交付金錢，其係利用原告與被告丁○
　　○之婚外情行為而受有利益，何有因原告之通姦行為而受損害可言。再者，原告
　　查詢近五年來，本院就通姦案件請求精神慰撫金與本件兩造之身分、經濟能力、
　　收入、學歷及社會地位相類似之案件，所判准之慰撫金額均為十萬元，被告丙○
　　○請求一百二十萬元，顯然過高。
三、證據：提出林玉振警訊筆錄、原告戶籍謄本、服務證明書及扣繳憑單等影本各一
　　份為證，並請求本院函請東信電訊股份有限公司查明被告丙○○申請之行動電話
　　0000－000000、0000－000000及被告丁○○申請之行動電
　　話0000－000000號，於九十二年四、五、六月間之雙方電話通聯紀錄
　　及檢送相關資料影本。
乙、被告丙○○方面：
一、聲明：求為判決：
(一)、原告之訴駁回。
(二)、訴訟費用由原告負擔。
(三)、如受不利判決，請准供擔保免為假執行。
二、陳述：
(一)、本件糾紛起因於原告透過被告丁○○向被告丙○○簽賭香港六合彩及台灣樂透，
　　被告丙○○當時不知丈夫與原告間之婚外情，僅單純以為原告為被告丁○○之同
　　事，因此才同意原告以賒帳之方式簽注。奈因原告嗣見累計簽賭金額龐大欲反悔
　　當初簽賭之事，始編織謊言宣稱被告丙○○對其恐嚇取財，實則被告丙○○不僅
　　未對原告恐嚇取財，且原告亦未交付被告如附表二所示之金額，又何來侵權行為
　　損害之可言？
(二)、被告丙○○並未於原告聲稱之期間內（即九十二年五月初起，至九十二年六月十
　　一日原告簽發票號為五四八二五六號之本票為止）以性關係或兄弟討債等語恐嚇
　　原告。被告丙○○於九十二年四月間並不知悉原告與被告丁○○發生性關係。
(三)、原告自認透過被告丁○○向被告丙○○簽賭，可見被告稱該便條紙係雙方於九十
　　二年五月十七日核對賭債之用並非無據。原告又如何以此證據證明被告不法恐嚇
　　侵害原告權利？其次，九十二年七月十七日彰化地方法院檢察署檢察官訊問原告
　　甲○○「（被告丙○○）有否強暴脅迫你簽立本票」時，原告明確回答「沒有強
　　暴脅迫之情形」，顯見該紙會算便條紙係雙方核對賭金之用，被告丙○○無不法
　　侵害原告之行為。
(四)、原告與被告二人電話交談之錄音帶係錄製於九十二年六月十六日以後，無法證明
　　原告主張被告在九十二年五月初起至六月十一日不法恐嚇侵害原告權利。再者，
　　發生於九十二年六月十六日系爭錄音帶對話之內容中，被告丙○○有質問原告「
　　當初你為什麼不提出這個質疑？」以及「你質疑的時候為什麼不說呢？‧‧‧那
　　時候我問你的時候，你可以說你沒有呀，你心甘情願出來跟我簽的，我跟你確認
　　的時候你也說有。」等語，可證原告係自願簽發系爭本票以清償賭債，被告並無
　　任何恐嚇取財之行為。況且，該錄音乃在原告刻意安排下進行的，被告丙○○根
　　本未料到原告會錄音，對照兩者之對話當時心態，更可證明原告當初知悉曾經簽
　　賭而心甘情願簽發本票清償賭債，被告丙○○絕無任何強暴脅迫不法侵權之情事
　　。
(五)、原告於刑事案件中業已自承明知被告丁○○為被告丙○○之配偶，仍於九十二年
　　二月起至五月中旬與被告丁○○發生性關係數次，是其所為顯故意以背於善良風
　　俗之方法加損害於被告丙○○，致被告丙○○身心遭受重大打擊，並因此離婚，
　　依民法第一百八十四條第一項後段及第一百九十五條第一項之規定，原告理應賠
　　償被告丙○○非財產上損害賠償一百二十萬元，爰以此與本件原告請求抵銷。
三、證據：提出侵權行為對照表、系爭票據、款項及用途對照表、原告於九十二年六
　　月二十六日警察局偵訊筆錄、原告於九十二年七月十七日彰化地方法院檢察署偵
　　訊筆錄、原告於九十二年九月四日台灣彰化地方法院檢察署偵訊筆錄、九十二年
　　六月十六日錄音帶譯文等各一份為證。
丙、被告丁○○方面：
一、聲明：求為判決：
(一)、原告之訴駁回。
(二)、訴訟費用由原告負擔。
(三)、如受不利判決，被告願以現金或等值可轉讓銀行定期存單供擔保，請准免予假執
　　行。
二、陳述：
(一)、原告提起本件侵權行為損害賠償之訴，係以臺灣彰化地方法院九十二年度易字第
　　一二五六號刑事判決為證據。上開刑事判決認定被告丁○○有自九十二年五月十
　　七日起至同年六月十一日止，連續對原告恐嚇取財之行為，然該二通電話之對話
　　時間為九十二年六月十六日及十九日，亦即該通話內容係六月十一日以後所為，
　　顯與被告丁○○有無恐嚇行為無涉。且依該內容所示，原告於當時尚不知被告丙
　　○○手中握有何證據，此足以證明原告所指訴於九十二年六月十一日以前，被告
　　丁○○及丙○○共同以握有原告及被告丁○○通姦之錄影帶、相片要脅之事屬虛
　　構，該判決竟據以得出被告二人有恐嚇之事實，其事實認定顯有違誤。該刑事判
　　決竟僅憑原告之指訴及事後之電話交談錄音內容而認丁○○及丙○○有共同以握
　　有錄影帶、相片及要叫兄弟討債之言詞恐嚇原告，實有違誤，自不得以之作為有
　　利於原告認定之依據。
(二)、又原告於刑案九十二年六月二十六日警詢中已供稱：「五月份中旬，（詳細日期
　　已忘記）下午一點多，丙○○約我在和美鎮福田居簡餐店，一到店內，丙○○就
　　拿出一本本票，其中拿出六張，每張面額一百萬元共六百萬元，叫我簽下我的名
　　字及蓋上我的手印，說這是六合彩的帳款」等語；偵訊中更稱：「（丙○○稱你
　　與她會帳並由你開本票給她？）她只給我一張核算總額單，本票也是她帶來要我
　　簽的」等語；於彰化地院刑事庭審理時另稱：「（開兩次本票，被告二人都有在
　　場嗎？）第一次是丙○○叫我跟她簽」、「六張（本票）的部分，發票人地址、
　　姓名都是我寫的，金額及丙○○的名字都不是我寫的，六張是我去簽的時候，丙
　　○○的名字就在上面」，此與刑事卷附八張本票記載相符，足證五月十七日簽立
　　交付面額六百萬元之本票時，被告丁○○未在場，事前亦不知情，原告更係與被
　　告丙○○對帳後，始簽立交付六百萬元本票。
(三)、另依原告於臺灣彰化地方法院刑事庭審理時所稱：「（六月十一日開立這兩張本
　　票也是在福田居？）那兩張本票是我寫好在公司拿給丁○○」、「兩張那邊，發
　　票人、金額都是我寫的，受款人是丙○○寫的，另兩張，是我簽完後，她才填上
　　去的」等語（同上卷），足證該二張本票係原告主動交付丁○○以轉交丙○○，
　　非遭受被告丁○○恐嚇始簽立並交付本票，原告所為與此相反之主張與事實不符
　　。
(四)、原告於九十三年四月七日在本院刑事庭應訊時就所問：「九十二年五月十七日傍
　　晚，你是否曾打電話告知丙○○多算了十六萬多元？」，答以：「我曾打電話給
　　丙○○、丁○○，分別表示借款是一百二十五萬，不是一百零五萬，金額少了二
　　十萬元」，原告若未積欠賭債，且於九十二年五月十七日十三時遭被告丁○○及
　　丙○○以恐嚇而交付六百萬元之本票，豈會於當天傍晚僅打電話力爭其中之二十
　　萬元，而非六百萬元或六百二十二萬九千三百元者，故依此筆錄，足以證明原告
　　於九十二年五月十七日確實積欠賭債，且其數額逾六百萬元。
(五)、被告丙○○於九十二年七月二日警詢中已供稱：原告開具本票時身分證上住址和
　　現在住的不一樣才拿給伊核對，原告亦向伊說重辦一張即可等語，此又與偵卷第
　　三十頁之對話譯文所載：「（蔡，即被告丙○○）你要還是要丟掉就好了，你重
　　新辦了嗎。（林，即原告甲○○）嗯。（蔡）辦了就好，那我直接丟掉就好」等
　　語相符，足證身分證係原告交給被告丙○○供核對本票所載住址，與被告丁○○
　　無關，且被告丙○○係因原告告知已重新辦證，被告丙○○始終未返還身分證，
　　自非扣留身分證以作本票之擔保。是原告主張被告丁○○扣留其身分證作為擔保
　　云云，顯與事實不符。
(六)、被告丁○○否認有向原告收受如起訴狀附表二所載之現金，依舉證責任分配法則
　　，原告自應就上開情事負舉證責任。查原告所舉之臺灣彰化地方法院刑事判決，
　　係依原告之指訴及其所提之華南商業銀行和美分行存摺明細，認原告有於附表二
　　所示時間交付現金予被告丁○○，然依該存摺明細僅能證明原告有提款之情事，
　　並無法證明原告有交付被告丁○○附表二所示現金之事實，該判決竟作出相反之
　　認定，顯屬違法，自不得依該刑事判決即認原告已盡其舉證責任，是原告主張其
　　有交付起訴狀附表二所載之現金與被告丁○○收受，實無理由。
(七)、被告對原告並無任何偷拍行為，亦未握有原告與被告丁○○通姦之錄影帶、相片
　　，更無任何對外公佈之行為，而原告亦未提出證據證明被告有何侵害其自由權之
　　行為及該權利受損之情事，且單純的言語恐嚇並不足以對原告之自由造成任何侵
　　害，是原告主張被告有故意不法侵害其名譽及隱私之行為而請求被告賠償非財產
　　上之損害五十萬元，自屬無理。
丁、本院依職權調取臺灣彰化地方法院檢察署九十二年度偵字第五三三四號丁○○等
　　恐嚇取財一案全卷。
　　理　　由
一、原告起訴主張：被告丁○○之妻被告丙○○於九十二年四月間察覺伊與被告丁○
　　○通姦之事後甚感不滿，明知伊所簽賭之賭資未高達七百餘萬元，竟與被告丁○
　　○共同基於不法侵害伊財產權之意思，趁伊不明究裡，自九十二年五月初起，多
　　次以電話向伊佯稱其簽賭「台灣樂透特別號」之賭資為七百多萬元，如不支付賭
　　資，要公佈伊與被告丁○○通姦之錄影帶、相片，要帶兄弟去追討賭資等語威脅
　　伊，伊受脅迫先後簽發附表一、三所示本票，並交付附表二所示之六十萬一千元
　　。再者，伊受恐嚇威脅時間長達三個月有餘，皆讓伊身心俱疲、心力憔悴已極，
　　爰並依民法第一百九十五條第一項規定請求非財產上之損害賠償計五十萬元。又
　　被告二人以不法方法迫使原告簽發如附表一、附表三所示之本票，而對於原告取
　　得給付票款請求權，均應予以廢止以回復原狀等情，求為命被告連帶賠償伊一百
　　一十萬一千元並加給法定遲延利息，及被告丙○○就附表一、附表三所示之本票
　　，對伊之給付票款請求權，應予廢止之判決。
二、被告則以：附表所示之本票、轉帳等均係支付原告積欠被告丙○○之賭資，並均
　　否認有對原告恐嚇原告之意思。被告蔡雅瑛並以原告明知被告丁○○為伊之配偶
　　，仍於九十二年二月起至五月中旬與被告丁○○發生性關係數次，是其所為顯故
　　意以背於善良風俗之方法加損害於伊，致伊身心遭受重大打擊，並因此離婚，依
　　民法第一百八十四條第一項後段及第一百九十五條第一項之規定，原告應賠償伊
　　非財產上損害賠償一百二十萬元，伊並以此與本件原告請求主張抵銷等語，資為
　　抗辯。
三、原告起訴主張之事實，並據其提出本票八紙為證（見本案彰化縣警察局和美分局
　　刑事偵查卷宗）；被告則否認有對原告恐嚇之犯意，並以前揭情詞置辯，是本院
　　所應審究者，為系爭七百餘萬元究係原告積欠被告丙○○之賭資？被告有無原告
　　所指侵權行為而應對之負損害賠償責任？如有，其因而所受損害為何？經查：
(一)、被告辯稱九十二年五月十七日原告簽下之附表一本票係清償五月十七日以前之賭
　　帳，同年月二十日、二十二日原告以金融卡及電匯方式清償二十二萬九千三百元
　　之尾款，嗣後原告又以電話直接向被告丙○○簽賭數次，九十二年六月十一日原
　　告簽發附表三之本票係清償九十二年五月十七日結帳以後積欠之賭金等語。惟依
　　原告於警訊及刑事庭所陳，其與被告丁○○共同簽賭，由被告丁○○負責與組頭
　　聯絡，包括簽賭及借款，伊前後交付被告丁○○一百八十五萬一千元，其中一百
　　二十五萬元係借款等語，依此計算原告於原審審理時稱其於九十二年二月有簽「
　　台灣樂透彩特別號」，僅簽二、三期，每期簽二、三千元云云，雖與事實不符，
　　然本件並無任何單據或其他具體證據，足以證明原告簽賭之次數及金額。依被告
　　丙○○於警訊時供稱：「我不是每期都有在做，只是朋友有時找我有做，平均每
　　期約只有四千二百元」等語，再依警訊卷附扣案之簽注單之記載，被告等所指原
　　告之簽賭金額顯屬異常，欠缺一般性。又以被告丙○○經營六合彩之賠率計算，
　　視不同簽賭方式，被告丙○○勢必有數千萬元乃至數億元之彩金準備款，以被告
　　丙○○經營簽賭站之規模，顯不合當，且原告於四個月內積欠七百餘萬元，被告
　　丙○○始與之對帳、收款，亦與常理不符，是被告此部分之抗辯，應不可採。
(二)、被告丙○○抗辯於九十二年五月十七日對原告與被告蔡泊豐婚外情一事尚不知情
　　，並無強暴脅迫原告等語。惟查被告丙○○於原法院刑事庭稱：「（問：五月十
　　七日開始簽本票時，你當時知不知道丁○○與甲○○有姦情？）我四月生產時，
　　甲○○去婦產科找我先生我有懷疑，五月十七日開立本票四、五天後，因為小朋
　　友拿他的手機在玩，就是無意中切到簡訊才知道。」、「（問：約何時去興師問
　　罪？）在福田居我就有先問她，但是她沒有承認，是後來發現簡訊。」（見原法
　　院九十二年易字第一二五六號刑事卷第六一頁背面、六二頁），顯然原告丙○○
　　於四月時既已懷疑原告與被告丁○○之間有不正常之男女關係，並於九十二年五
　　月十七日在福田居時並詢問原告，是被告丙○○抗辯當時尚不知情婚外情云云，
　　亦不足取。
(三)、被告丙○○辯稱伊無恐嚇之意，被告蔡泊豐亦辯稱不知情，且無參與被告丙○○
　　之恐嚇行為等語。惟查，原告於偵查中提出其與被告二人電話交談之錄音帶譯文
　　，其中略以被告丙○○表明：「我會把你要的東西寄給你，你跟你老公慢慢欣賞
　　」、「那兩張本票在我這裡，過幾天會有人過去跟你收」；及於上開對話中，原
　　告多次以：「她說要寄什麼給我們看啊」「她要寄什麼啊，你說啊，她要寄什麼
　　，你那邊到底還有什麼東西，你跟我說啊，你到底看到什麼啦，看到什麼」「你
　　到底看到什麼，你先跟我說，你到底看到什麼」「到底有多少東西，你跟我講啊
　　」「她說要寄給我什麼給我，到底有這個東西嗎，還是說要拿來威脅我」等語，
　　詢問被告丁○○，其憂慮姦情曝光之情，溢於言表，被告丁○○身為通姦當事人
　　，明知被告丙○○所掌握之事證僅為上開簡訊，卻以：「就讓她去用」「看到什
　　麼，你自己也知道」「看她要怎麼用就讓她去用，妳如果要這樣，就讓她去搞」
　　「就寄給他看啊，反正我們又沒有什麼好怕的，對不對」等語，模糊以對，客觀
　　上已足以使人心生畏懼之感，況原告確因被告之恐嚇行為，而心生畏懼，復據原
　　告陳明於卷，參以被告丙○○委請訴外人林玉振持本票向原告索債，被告丁○○
　　自承曾交付單據給原告（見原法院九十二年易字第一二五六號刑事卷第六一頁背
　　面）、收取原告交付如附表二所示之款項、附表三所示之本票（見同上卷第一四
　　四頁），被告丁○○對被告丙○○恐嚇原告之行為，當無不知之理，足見原告所
　　指被告二人基於共同犯意聯絡，以握有原告與被告丁○○通姦錄影帶、相片及叫
　　兄弟討債，被告有共同不法侵害原告之恐嚇行為，應堪認定，被告辯稱無恐嚇之
　　意云云，應非足採，且本件被告蔡雅瑛、丁○○之上開恐嚇犯行，並經本院刑事
　　庭為相同之認定，並分別判處有期徒刑六月及八月確定，復據本院調取本院九十
　　三年度上易字第二六二號等刑事歷審卷，查閱屬實，並有上開刑事判決一份在卷
　　可稽，是被告二人之上開辯解，實不足取。
三、按因故意或過失，不法侵害他人之權利者，負損害賠償責任。故意以背於善良風
　　俗之方法，加損害於他人者亦同。又，不法侵害他人之身體、健康、名譽、自由
　　、信用、隱私、貞操，或不法侵害其他人格法益而情節重大者，被害人雖非財產
　　上之損害，亦得請求賠償相當之金額，民法第一百八十四條第一項、第一百九十
　　五條第一項，分別定有明文。被告二人之恐嚇取財行為，自屬侵害原告依民法第
　　一百九十五條第一項規定所保障之人格權（自由權），應負損害賠償責任。又查
　　，附表一、二、三所示日期，均為被告丙○○知悉原告與被告丁○○婚外情一事
　　之後，茲並應審酌為原告所請求之項目及金額，爰分述於次：
(一)、財產上損害即附表二所示六十萬一千元部分：附表二編號一、二、三、四、六轉
　　帳部分，合計為四十二萬八千元，為被告丙○○所不爭執，復有原告提出之匯款
　　存款簿資料附卷可稽（見本院九十三年度上易字第二六二號刑事卷第八二至八五
　　頁）；編號四交付現金部分及編號五被告丙○○合計三萬九千一百元部分不爭執
　　；編號六交付現金部分及編號七、八、九被告合計五萬八千八百元部分不為爭執
　　（見本院卷第七二頁），超過部分為被告二人所否認，且原告迄未提出任何證據
　　以實其說，即乏證據，尚難准許，是以原告所受損害之金額應為五十二萬五千九
　　百元。
(二)、非財產上損害即精神慰撫金五十萬元部分：按不法侵害他人之身體、健康、名譽
　　或自由者，被害人雖非財產上之損害，亦得請求賠償相當之金額，民法第一百九
　　十五條第一項定有明文。被告以上開言詞致原告心生畏懼，侵害原告之意思安全
　　，故原告主張伊精神上受有損害，請求被告賠償精神慰撫金，洵屬正當。惟按精
　　神慰撫金之性質在於補償及調整被害人所受精神上之損害，其核給之標準應斟酌
　　加害者與被害者雙方之身分、資力與加害程度及其他各種情形核定之（最高法院
　　五十一年台上字第二二三號判例足資參照）。經查，原告係彰化正德工商畢業，
　　名下無不動產，現無工作，之前上班月薪約一、二萬元；被告丙○○為明道高職
　　畢業，現月收入二萬二千元：被告丁○○為明道高職畢業，名下無不動產。本院
　　審酌兩造之上開身分、經濟資力，參以被告並非習用強暴恐嚇手段之黑道份子，
　　危害情形尚非嚴重等一切情狀，應認被告應賠償原告之精神慰撫金以二十萬元為
　　妥適。原告逾此範圍之請求，為無理由，不應准許。
四、至被告丙○○抗辯，原告與伊之夫即被告丁○○通姦，使伊受有一百二十萬元非
　　財產上損害，因而主張抵銷等語。惟按「因故意侵權行為而負擔之債，其債務人
　　不得主張抵銷。」為民法第三百三十九條所明定。查本件被告蔡雅瑛為故意侵害
　　原告之行為，依上開規定，被告丙○○自不得就其所負損害賠償債務，主張與原
　　告所負損害賠償債務，互相抵銷，是被告丙○○此部分之抵銷抗辯，即不應准，
　　為不足取。
五、次按因侵權行為對於被害人取得債權者，被害人對該債權之廢止請求權，雖因時
　　效而消滅，仍得拒絕履行，民法第一百九十八條定有明文。本件原告於九十二年
　　五月十七日起至同年六月十一日止被脅迫而簽發附表一、三所示本票已如前述，
　　自屬侵權行為之被害人，揆諸上開說明，被告丙○○就附表一、三所示本票之票
　　款請求權即依民法第一百九十八條規定應予廢止。
六、綜上所述，原告依民法第一百八十四條、第一百八十五條規定，請求被告連帶賠
　　償原告財產上損害五十二萬五千九百元及非財產上損害二十萬元，合計七十二萬
　　五千九百元，及自起訴狀繕本送達被告翌日即九十三年三月三十一日起至清償日
　　止，按年息百分之五計算之利息，洵屬有據，應予准許。逾此範圍，為無理由，
　　應予駁回。
七、兩造就原告上揭第一項聲明，陳明願供擔保，聲請宣告准、免假執行，經核原告
　　勝訴部分，合於法律規定，爰分別酌定相當擔保金額宣告之；原告其餘假執行之
　　聲請，因該部分訴之駁回而失所附麗，應並予駁回。
八、因本案事證已臻明確，兩造其餘攻擊防禦及舉證，因與判決結果不生影響，爰毋
　　庸再予論述，附此敘明。
九、據上結論，本件原告之訴，為一部有理由，一部無理由，依民事訴訟法第七十九
　　條、第八十五條第二項、第三百九十條第二項、第三百九十二條，判決如主文。
中　　　華　　　民　　　國　　九十三　　年　　 十二　　 月　　二十八　　日
~B1民事第七庭審判長法　官　簡清忠
~B2　　　　　　　　法　官　陳賢慧
~B3　　　　　　　　法　官　盧江陽
右為正本係照原本作成。
原告不得上訴。
被告得上訴。
如對本判決上訴，須於收受判決送達後二十日內向本院提出上訴書狀，其未表明上訴
理由者，應於提出上訴後二十日內向本院提出上訴理由書(須按他造人數附具繕本)。
上訴時應提出委任律師為訴訟代理人之委任狀。具有民事訴訟法第四百六十六條之一
第一項但書或第二項之情形為訴訟代理人者，另應附具律師及格證書及釋明委任人與
受任人有該條項所定關係之釋明文書影本。
~B 　 　　　　　　書記官　康孝慈
中　　　華　　　民　　　國　　九十三　　年　　 十二　　 月　　二十八　　日
　　　　　　　　　　　　　　　　　　　　　　　　　　　　　　　　　　　　Ｙ
附表一：
┌──┬────┬─────┬─────┬───────┬───────┐
│編號│ 發票人 │  發票日  │  到期日  │  票     號   │金額（新台幣）│
├──┼────┼─────┼─────┼───────┼───────┤
│一  │ 甲○○ │ 92.05.17 │ 92.06.20 │ 076239       │   一百萬元   │
├──┼────┼─────┼─────┼───────┼───────┤
│二  │ 同  右 │  同  右  │ 92.07.20 │ 076240       │   同右       │
├──┼────┼─────┼─────┼───────┼───────┤
│三  │ 同  右 │  同  右  │ 92.08.20 │ 076241       │   同右       │
├──┼────┼─────┼─────┼───────┼───────┤
│四  │ 同  右 │  同  右  │ 92.09.20 │ 076242       │   同右       │
├──┼────┼─────┼─────┼───────┼───────┤
│五  │ 同  右 │  同  右  │ 92.10.20 │ 076243       │   同右       │
├──┼────┼─────┼─────┼───────┼───────┤
│六  │ 同  右 │  同  右  │ 92.11.20 │ 076244       │   同右       │
└──┴────┴─────┴─────┴───────┴───────┘
附表二：
┌──┬─────────┬────────┬───────┐
│編號│  交  付  時  間  │ 交付金錢方式   │金額（新台幣）│
├──┼─────────┼────────┼───────┤
│一  │  九十二年五月二十│ 轉帳至丁○○之 │ 十萬元       │
│    │  日              │ 第一商業銀行和 │              │
│    │                  │ 美分行七一五○ │              │
│    │                  │ ○四七七八一號 │              │
│    │                  │ 帳戶           │              │
├──┼─────────┼────────┼───────┤
│二  │  九十二年五月二十│ 電匯二筆至蘇泊 │ 十萬元       │
│    │  二日            │ 豐前開帳戶     │ 三萬元       │
├──┼─────────┼────────┼───────┤
│三  │  九十二年五月二十│ 提領現金及轉帳 │十二萬八千元  │
│    │  三日            │ 與丙○○       │              │
├──┼─────────┼────────┼───────┤
│四  │  九十二年六月二日│ 轉帳至丙○○之 │ 二萬元       │
│    │                  │ 華南商業銀行和 │              │
│    │                  │ 美分行五二二○ │              │
│    │                  │ 0000000 │              │
│    │                  │ 號帳戶         │              │
│    │                  │ 交付現金予蘇泊 │ 二萬元       │
│    │                  │ 豐             │              │
├──┼─────────┼────────┼───────┤
│五  │  九十二年六月三日│ 交付現金予蘇泊 │ 二萬元       │
│    │                  │ 豐             │              │
├──┼─────────┼────────┼───────┤
│六  │  九十二年六月五日│ 轉帳至丙○○前 │ 五萬元       │
│    │                  │ 開帳戶         │              │
│    │                  │ 交付現金予蘇泊 │ 五萬元       │
│    │                  │ 豐             │              │
├──┼─────────┼────────┼───────┤
│七  │  九十二年六月六日│ 交付現金予蘇泊 │ 三萬元       │
│    │                  │ 豐             │              │
├──┼─────────┼────────┼───────┤
│八  │  九十二年六月十日│ 交付現金予蘇泊 │ 一萬五千元   │
│    │                  │ 豐             │              │
├──┼─────────┼────────┼───────┤
│九  │  九十二年六月十一│ 交付現金予蘇泊 │ 三萬八千元   │
│    │  日              │ 豐             │              │
└──┴─────────┴────────┴───────┘
                                           合計：六十萬一千元
附表三：
┌──┬────┬─────┬─────┬───────┬───────┐
│編號│ 發票人 │  發票日  │  到期日  │  票     號   │金額（新台幣）│
├──┼────┼─────┼─────┼───────┼───────┤
│一  │ 甲○○ │ 92.06.06 │ 92.06.15 │ 548255       │二十萬元      │
├──┼────┼─────┼─────┼───────┼───────┤
│二  │ 同  右 │ 92.06.11 │ 92.06.21 │ 548256       │九十六萬二千  │
│    │        │          │          │              │七百八十元    │
└──┴────┴─────┴─────┴───────┴───────┘
